臺灣嘉義地方法院刑事判決
110年度金訴緝字第10號
公  訴  人  臺灣嘉義地方檢察署檢察官
被      告  黃玉如




上列被告因加重詐欺等案件，經檢察官提起公訴（109 年度偵字
第9896、10567 號），本院改依簡式審判程序，判決如下：
    主    文
黃玉如犯如附表編號1 至3 所示之罪，各處如附表編號1 至3 「
罪名及宣告刑」欄所示之刑。應執行有期徒刑壹年伍月。
    犯罪事實
一、黃玉如與李昱賢（另由本院以110 年度金訴緝字第8 號處刑
　　確定）係前男女朋友關係，依其智識程度及一般社會生活經
　　驗，可預見提供自身金融帳戶予來歷不明之人使用，帳戶可
　　能成為他人實施詐欺取財犯罪之工具，且匯入帳戶內款項可
　　能係來源不明之犯罪所得，代為領出，即產生遮斷資金流動
　　軌跡而掩飾、隱匿該詐騙所得之去向及所在，2 人竟仍與自
　　稱「王凱」及渠所屬詐騙集團成員等人，共同基於3 人以上
　　詐欺取財、一般洗錢之犯意聯絡，由①李昱賢提供向中華郵
　　政嘉義林森郵局申設帳號0000000-0000000 帳戶、②黃玉如
　　提供向中華郵政白河內角郵局申設帳號0000000-0000000 帳
　　戶予「王凱」，該集團所屬成員於如附表所示時間、對如附
　　表所示被害人佯以如附表所示之詐術，使渠等信以為真陷於
　　錯誤，分別依指示將款項匯入上開李昱賢或黃玉如人頭帳戶
　　內，2 人再依「王凱」之指示提領詐騙款項後一同前去將款
　　項交予「王凱之弟」【被害人、詐騙手法、匯款時間與金額
　　、人頭帳戶、提領時間與金額等均詳如附表所載】，以此方
　　式移轉隱匿犯罪所得之去向。嗣因林木泉、許嘉茵及邱世奇
　　發覺遭騙報警處理，經警循線查悉上情。　
二、案經林木泉訴由嘉義市政府警察局第二分局，暨許嘉茵、邱
　　世奇訴由嘉義市政府警察局第一分局報請臺灣嘉義地方檢察
　　署檢察官偵查起訴。
    理    由
壹、程序部分：
    本件被告所犯係死刑、無期徒刑、最輕本刑為3 年以上有期
　　徒刑以外之罪，其於準備程序就前揭被訴事實為有罪之陳述
　　，經受命法官告知簡式審判程序之旨，並聽取被告、辯護人
　　及公訴人之意見後，本院認無不得或不宜改依簡式審判程序
　　進行之情形，爰依刑事訴訟法第273 條之1 第1 項規定，裁
　　定本件由受命法官獨任進行簡式審判程序，合先敘明。
貳、實體部分：
一、認定事實所憑之證據及理由：
  ㈠上揭犯罪事實，業據被告於本院準備與審理程序均坦承犯行
    不諱，且同案共犯李昱賢於警、偵訊供述，及告訴人林木泉
　　、許嘉茵、邱世奇分別指訴遭騙情節在卷，復有如附表所示
　　「證據出處」欄所載卷證可稽。
　㈡又按刑法上之故意，可分為確定故意（直接故意）與不確定
　　故意（間接故意），所謂「不確定故意」，係指行為人對於
　　構成犯罪之事實，預見其發生而其發生並不違背其本意者，
　　刑法第13條第2 項定有明文。而金融機構開設帳戶，乃針對
　　個人身分社會信用予資金流通，具有強烈之屬人性，而金融
　　帳戶為個人理財工具、攸關個人財產權益保障，專有性甚高
    ，除非本人或與本人具密切親誼關係者，難認有何正當理由
　　可提供予他人，稍具通常社會歷練與經驗法則之一般人，均
　　應妥為保管該等物品，防止被他人擅用之認知，縱偶有特殊
　　情況需提供金融帳戶資料予他人，亦必與該人具相當之信賴
　　關係，及謹慎瞭解查證用途，實無任意提供予他人使用之理
　　，若遇他人有代收代匯款項之需求，卻不自行申設帳戶，反
　　向他人索取金融帳戶號碼資料，並要求將帳戶內來路不明之
　　匯入款項提領而出，實屬違反吾人日常生活經驗與常情之事
　　，對此類要求，一般人定深入了解用途、原因，確認未涉及
　　不法之事。是若遇刻意將款項匯入他人帳戶，再委由他人代
　　為提領之情形，就該帳戶內款項可能係詐欺犯罪所得等不法
　　來源，應當有合理之預見。查：被告於警、偵訊供稱：伊的
　　朋友「王凱」是在臺北認識迄今10幾年，但不知道真實姓名
　　年籍，也很久沒見面了，他打電話來說創立公司的資金周轉
　　需要借用帳戶及幫忙領錢，錢領出來是交給自稱「王凱」的
　　弟弟、有戴口罩沒看到臉等語（見警4047卷第7 頁；警3472
　　卷第3 頁；偵9896卷第40-41 頁），則被告與「王凱」僅10
　　多年前舊識再無聯絡，突然電話聯繫率要求提供帳戶資料，
　　無任何確認身分或信任基礎，其對於「王凱」之姓名年籍、
　　聯絡資訊等基本資料毫無所悉。再者，詐欺集團利用人頭帳
　　戶資料取得詐騙款項後，再利用車手提領，以製造金流斷點
　　，避免遭查獲，此經媒體多所披露，屢由政府及新聞為反詐
　　騙之宣導。本件被告行為時係成年成熟之人，理當具備相當
　　智識、社會經驗，渠對於上開情形自難諉為不知。縱令被告
　　未實際參與對被害人施詐過程，然提供帳戶予陌生「王凱」
　　使用，極可能遭濫用對不特定人訛詐財物一節，其主觀上應
　　有所預見，竟仍與李昱賢將個人申辦帳戶資料提供予「王凱
　　」使用，復聽憑無信賴基礎之「王凱」指示，輕率配合提款
　　且一同前去轉交，使匯入帳戶之不法贓款去向難以追查，產
　　生掩飾詐欺犯罪所得去向之效果，主觀上即係對其行為成為
　　犯罪計畫之一環，而促成犯罪既遂之結果予以容任。是被告
　　雖無積極使詐欺取財、洗錢犯罪發生之欲求，惟其既可得預
　　見對方本意取得金融帳戶工具供不法使用，對於縱使替「王
　　凱」提領款項屬詐欺財產犯罪所得，所為會使贓款去向難以
　　追查各節，亦有任其發生而不違背本意之意思（參金訴緝10
　　卷第106 頁）。揆諸前揭說明，足認被告與李昱賢、「王凱
　　」等共同詐欺取財及洗錢之不確定故意至明。從而，本件事
　　證明確，被告犯行洵堪認定，均應依法論科。　
二、論罪科刑：
  ㈠被告參與實行之加重詐欺罪部分，為洗錢防制法第3 條第1 
　　款所稱之特定犯罪，觀之犯罪手法，係由詐欺集團不詳成員
　　對被害人施以詐術，致被害人陷於錯誤將款項匯入被告名下
　　（人頭）帳戶，再由被告提領該等款項，是詐欺集團使用被
　　告提供之帳戶，藉以移轉贓款，顯在製造金流斷點，使司法
　　機關難以溯源追查犯罪所得之蹤跡與後續犯罪所得持有者，
　　以達掩飾及隱匿特定犯罪所得去向及所在之目的，自屬洗錢
　　行為。
  ㈡按共同正犯之意思聯絡，原不以數人間直接發生者為限，即
　　有間接之聯絡者，亦包括在內。如甲分別邀約乙、丙犯罪，
　　雖乙、丙間彼此並無直接之聯絡，亦無礙於其為共同正犯之
　　成立，最高法院著有77年度台上字第2135號判例可資參照；
　　又共同實行犯罪行為之人，在合同意思範圍以內，各自分擔
　　犯罪行為之一部，相互利用他人之行為，以達其犯罪之目的
　　者，即應對於全部所發生之結果，共同負責，不問犯罪動機
　　起於何人，亦不必每一階段犯行，均經參與。再關於犯意聯
　　絡，不限於事前有所協定，其於行為當時，基於相互之認識
　　，以共同犯罪之意思參與者，亦無礙於共同正犯之成立。且
　　數共同正犯之間，原不以直接發生犯意聯絡者為限，即有間
　　接之聯絡者，亦包括在內（最高法院98年度台上字第713 號
　　、98年度台上字第4384號判決要旨參照）。被告、李昱賢、
　　「王凱」及渠所屬詐騙集團成員，有如前述分工，可知成員
　　至少有3 人以上，在合同意思範圍內，各自分擔犯罪行為之
　　一部，並相互利用他人之行為，以達犯罪之目的，縱未參與
　　全部行為，仍應就所參與之犯行，與本件詐欺集團其他成員
　　所為犯罪行為，負共同正犯之責。  
  ㈢核被告所為，均係犯刑法第339 條之4 第1 項第2 款之3 人
　　以上共同詐欺取財罪、洗錢防制法第14條第1 項之一般洗錢
　　罪。被告與李昱賢、「王凱」及渠所屬詐騙集團成員間，有
　　犯意聯絡及行為分擔，為共同正犯。附表編號2 部分，於密
　　切接近之時間，先後提領款項而侵害同一財產法益，各舉動
　　之獨立性極為薄弱，依一般社會健全觀念難以強行分離，應
　　分別包括評價為一行為，屬接續犯，論以一罪。
  ㈣被告就附表編號1 至3 各以一行為同時觸犯刑法第339 條之
　　4 第1 項第2 款加重詐欺取財罪、洗錢防制法第14條第1 項
　　一般洗錢罪，均應依刑法第55條前段規定，從一重之刑法第
　　339 條之4 第1 項第2 款3 人以上共同犯詐欺取財罪處斷。
　　又被告所犯上開3 次犯行，犯意各別，行為互殊，侵害法益
　　不同，應予分論併罰。
  ㈤至洗錢防制法第16條第2 項規定「犯前二條之罪，在偵查或
　　審判中自白者，減輕其刑」，被告坦承本案犯行，雖各分別
　　從一重依刑法加重詐欺罪處斷，然於下述依刑法第57條裁量
　　刑度時，仍應將輕罪合併評價審酌在內（最高法院108 年度
　　台上字第4405、4408號判決意旨），一併敘明。
　㈥被告固參與前述3 人以上共同詐欺取財及洗錢之犯罪行為，
    惟其係因10多年前臺北舊識「王凱」偶一電話聯繫突然要求
　　提供帳戶資料及提款；卷內亦無證據足認被告有何持續參與
　　犯罪組織之客觀行為，或就其所參與犯罪組成人員間，有何
　　持續性牟利組織之主觀認識，自難僅以被告在2 日提款參與
　　本案3 人以上共犯之加重詐欺及洗錢犯罪，即論以參與犯罪
　　組織之犯行，且檢察官亦未起訴被告涉犯參與犯罪組織罪嫌
　　，併予敘明。
  ㈦爰審酌詐欺集團猖獗多時，詐騙行為除危害社會秩序及廣大
　　民眾財產法益甚鉅，更破壞社會上人與人彼此間之信任感，
　　增加檢警查緝犯罪和被害人求償之困難；惟念及被告坦承犯
　　行知錯之態度（含想像競合之輕罪合於減刑規定），其分工
　　末端、期間甚短、犯罪動機、目的、未獲利益，衡酌各被害
　　人損失不一且未獲賠償與意見（縱成立調解筆錄部分亦分毫
　　未實際履行給付，參金訴卷第61-63 頁；金訴緝10卷第63頁
　　、第133 頁、第137 頁、第141 頁），暨被告個人智識程度
　　、經濟與生活狀況（見金訴緝10卷第127 頁審理筆錄所載）
　　，分別量處如主文所示之刑（參臺灣高等法院暨所屬法院10
　　9 年法律座談會刑事類提案第3 號之說明），慮及目前尚無
　　其他另需合併裁量之罪、訴訟經濟而予定應執行刑。
　㈧不予沒收：
  ①被告否認拿到任何利益或報酬，卷內亦無證據證明其確有獲
　　取任何犯罪所得，自無從宣告沒收；縱其提供予他人之帳戶
　　資料（已凍結）固係犯罪所用之物，但未扣案，無證據證明
　　尚屬存在，復非屬違禁物，倘予追徵，除耗費司法執行資源
　　外，對於被告犯罪行為之不法、罪責評價並無影響，且就沒
　　收制度所欲達成之社會防衛目的亦無任何助益，欠缺刑法上
　　重要性，爰依刑法第38條之2 第2 項規定，不予宣告沒收或
　　追徵。
　②至被害人遭詐騙匯款，非被告收執所有，亦非在其實際掌控
　　中，則被告就犯罪所收受、持有之財物本不具所有權及事實
　　上處分權，自無從對其加以宣告沒收。另被告提供予他人犯
　　詐欺罪使用之郵局帳戶已遭圈存警示，無再遭不法利用之虞
　　，又非違禁物，爰認無併予宣告沒收之必要，末此敘明。  
據上論斷，應依刑事訴訟法第273 條之1 第1 項、第299 條第1
項前段，洗錢防制法第14條第1 項、第16條第2 項，刑法第11條
前段、第28條、第339 條之4 第1 項第2 款、第55條、第51條第
5 款，刑法施行法第1 條之1 第1 項，判決如主文。
本案經檢察官李志明偵查起訴，由檢察官陳則銘到庭實行公訴。
中　　華　　民　　國　　111 　年　　1 　　月　　25　　日
                  刑事第二庭      法  官  王品惠
以上正本證明與原本無異。
如不服本判決應於收受送達後20日內向本院提出上訴書狀，並應
敘述具體理由；其未敘述上訴之理由者，應於上訴期間屆滿後20
日內向本院補提理由書（均須按他造當事人之人數附繕本）「切
勿逕送上級法院」。
告訴人或被害人如不服判決，應備理由具狀向檢察官請求上訴，
上訴期間之計算，以檢察官收受判決正本之日起算。
中　　華　　民　　國　　111 　年　　1 　　月　　25　　日
                                  書記官  黃亭嘉
附表：
編號 被害人即告訴人 詐騙手法 匯款時間/匯款金額（新臺幣） 匯入人頭帳戶 提領時間/提領金額（新臺幣） 罪名及宣告刑 證據出處 1 林木泉 詐欺成員於10 9 年6 月30日 持邱琬倫【另 由本院以110 年度金訴字第 10號判決處刑 確定】所申設 行動電話門號 0000-000000 去電向林木泉 誆稱：遭冒用 身分涉嫌洗錢 刑案故需先匯 款至公證帳戶 云云，致使林 木泉陷於錯誤 ，而依指示匯 款如右。  109 年6 月30日 15時15分許/ 200,000 元 李昱賢所 申設中華 郵政嘉義 林森郵局 帳號000- 00000000 000000之 帳戶 109 年6 月30日 15時22分許/ 200,000元 （臨櫃提款） 黃玉如犯三人以 上共同詐欺取財 罪，處有期徒刑 壹年貳月。 嘉警4047卷： ①林木泉警詢筆錄 　（第11-12 頁） ②臺東縣警察局大 　武分局大武派出 　所受理各類案件 　紀錄表(第14頁) ③受理刑事案件報 　案三聯單 　（第15頁） ④內政部警政署反 　詐騙諮詢專線紀 　錄表 　（第16-17 頁） ⑤受理詐騙帳戶通 　報警示簡便格式 　表（第18頁） ⑥金融機構聯防機 　制通報單 　（第19頁） ⑦林木泉提供之手 　機通話記錄擷圖 　、郵政匯款申請 　書影本、郵局存 　摺外頁與內頁影 　本(第20-25 頁) ⑧李昱賢申設嘉義 　林森郵局之基本 　資料與歷史交易 　清單 　（第28-29 頁） ⑨車手李昱賢、黃 　玉如轉交贓款地 　點之指認照片 　（第30頁） ⑩門號0000-00000 　0 通聯調閱查詢 　單(第31-32 頁) 2 許嘉茵 詐欺成員於10 9 年6 月29日 聯繫許嘉茵， 假冒合作廠商 之員工並誆稱 亟需借款云云 ，致使許嘉茵 陷於錯誤，而 依指示匯款如 右。 109 年7 月1 日 12時41分許/ 30,000元 黃玉如所 申設中華 郵政白河 內角郵局 帳號000- 00000000 000000之 帳戶 109 年7 月1 日 12時57分許/ 20,000元 （不含手續費） 黃玉如犯三人以 上共同詐欺取財 罪，處有期徒刑 壹年壹月。  嘉警3472卷： 1.許嘉茵警詢筆錄 　（第7-12頁） 2.內政部警政署反 　詐騙諮詢專線紀 　錄表 　（第13-14 頁） 3.連江縣警察局南 　竿警察所受理詐 　騙帳戶通報警示 　簡便格式表 　（第15頁） 4.金融機構聯防機 　制通報單 　（第16頁） 5.黃玉如申設白河 　內角郵局之基本 　資料與歷史交易 　清單（第25頁）      109 年7 月1 日 12時58分許/ 10,000元 （不含手續費）                   109 年7 月1 日 13時12分許/ 18,000元 （不含手續費）   3 邱世奇 詐欺成員刊登 貸款訊息，經 邱世奇循線聯 繫，對之誆稱 ：銀行貸款需 支付公證費用 云云，致使邱 世奇陷於錯誤 ，而依指示匯 款如右。 109 年7 月1 日 12時44分許/ 9,100 元   黃玉如犯三人以 上共同詐欺取財 罪，處有期徒刑 壹年壹月。  嘉警3472卷： 1.邱世奇警詢筆錄 　（第17-19 頁） 2.內政部警政署反 　詐騙諮詢專線紀 　錄表 　（第20-21 頁） 3.花蓮縣警察局吉 　安分局仁里派出 　所所受理詐騙帳 　戶通報警示簡便 　格式表(第22頁) 4.邱世奇提供自動 　櫃員機交易明細 　、存摺內頁影本 　（第23-24 頁） 5.黃玉如申設白河 　內角郵局之基本 　資料與歷史交易 　清單（第25頁） 

附錄本案論罪科刑法條：
洗錢防制法第14條第1 項
有第2 條各款所列洗錢行為者，處7 年以下有期徒刑，併科新臺
幣5 百萬元以下罰金。
中華民國刑法第339 條之4 第1 項第2 款
犯第339 條詐欺罪而有下列情形之一者，處1 年以上7 年以下有
期徒刑，得併科1 百萬元以下罰金：
二、3 人以上共同犯之。